臺灣高雄地方法院刑事判決　　　　　　　 94年度訴字第535號
公　訴　人　臺灣高雄地方法院檢察署檢察官
被　　　告　戊○○
　　　　　　甲○○
共　　　同
指定辯護人　本院公設辯護人　陳信凱
上列被告因搶奪等案件，經檢察官提起公訴（93年度偵字第1828
2 號），本院判決如下：
    主  文
戊○○共同意圖為自己不法之所有，以強暴，至使不能抗拒，而
取他人之物，處有期徒刑肆年貳月。
甲○○被訴竊盜、準強盜部分無罪。
甲○○其餘被訴部分公訴不受理。
    事  實
一、戊○○為自幼瘖啞之人，其於民國92年8 月1 日上午7 時許
    ，向友人丁○○借車號為XYM —998 號之機車後，與真實年
    籍姓名不詳同為瘖啞人，綽號「阿象」之成年男性友人（以
    下簡稱「阿象」），於同日上午10時許，在高雄縣鳥松鄉○○路39號工廠外，見王安仕所有車號PP9 —038 號之機車，
    竟基於共同意圖為自己不法所有之犯意聯絡，由戊○○負責
    在旁把風，「阿象」則竊取該車號PP9 —038 號之機車車牌
    ，得手後，即卸下向丁○○借用之車號XYM —998 號機車之
    車牌，改懸竊得之車號PP9 —038 號車牌，「阿象」遂騎乘
    上開機車後載戊○○，沿途尋找可行搶之對象，於同日上午
    11 時 許，行經高雄縣鳳山市○○○路鳳山國中旁公車站時
    ，「阿象」與戊○○見乙○○一人手提皮包在站牌前張望，
    認有機可趁，即由後座之戊○○下手強拉乙○○肩背之皮包
    ，欲搶奪皮包〔內有現金新台幣（下同）53,700元、戒指3
    只、及身分證、健保卡、存款簿、印章、行動電話等物〕，
    因乙○○警覺緊抓住皮包不放，拉扯間，「阿象」與戊○○
    雖均明知乙○○仍緊捉住皮包，然為強取乙○○之皮包，仍
    強行駛離機車，而拖行乙○○十數公尺遠，致乙○○受有右
    膝、右下腿擦傷、左膝、左下腿擦傷、右前臂擦傷之傷害（
    傷害部分未經告訴，詳如後述），乙○○因無法忍受疼痛無
    力抗拒而鬆手，「阿象」與戊○○乃以此方式，施強暴於乙○○，至使不能抗拒，而強盜乙○○之皮包得手。「阿象」
    與戊○○得手後乃加速逃逸，適有丙○○駕車行經中山東路
    與中山東路229 巷口時，因聽見乙○○「救命」、「搶劫」
    之呼救聲，遂以自己之車輛堵住「阿象」與戊○○所騎乘之
    機車，機車因而倒地，戊○○與綽號「阿象」之男子下車後
    ，「阿象」竟對下車之丙○○揮拳，然為丙○○及時閃躲，
    「阿象」見四周人群聚集，遂拾起乙○○皮包夥同戊○○往
    勝利路轉博愛路方向逃逸，丙○○雖隨後追趕，但「阿象」
    及戊○○仍逃逸無蹤。嗣警員在現場扣得戊○○與「阿象」
    所遺留之懸掛車號PP9 —038 號車牌之上開機車（車牌業經
    王安仕領回）、車號XYM —998 號車牌1 面及深色安全帽1
    頂，查出機車所有人丁○○後循線查獲。
二、案經臺灣高雄地方法院檢察署檢察官署檢察官自動檢舉簽分
    偵查後起訴。
    理  由
壹、證據能力部分：
  1.按被告以外之人於審判外向法官所為之陳述，得為證據，刑
    事訴訟法第159 條之1 第1 項定有明文。證人乙○○、丙○○、於本院92年度訴字第2212號案件審理中向法官所為之證
    述，在其等任意陳述之信用性無疑之情況下，其證述依法自
    具有證據能力。
  2.按被告以外之人於偵查中向檢察官所為陳述，除顯有不可信
    之情況者外，得為證據，刑事訴訟法第159 條之1 第2 項定
    有明文。證人乙○○、丙○○、王安仕於臺灣高雄地方法院
    檢察署92年度偵字第17348 號案件，及證人裘素華於本案偵
    查中向檢察官所為陳述，經查並無顯不可信之情況，其證述
    均據證據能力。
  3.按被告以外之人於審判外之陳述，雖不符前4 條之規定，而
    當事人或辯護人於法院調查證據時，知有不得作為證據之情
    形，而未於言詞辯論終結前聲明異議者，視為同意作為證據
    ，法院審酌該言詞陳述作成時之情況，認為適當者，亦得為
    證據，刑事訴訟法第159 條之5 第2 項定有明文。證人乙○○、丙○○、王安仕、丁○○於警詢中之證述、供述，均經
    提示並告以要旨，且各經檢察官、辯護人及被告等人表示意
    見。已知上述筆錄乃傳聞證據，且均未對該筆錄內容異議，
    依法應視為同意其證據能力。本院再審酌上開警詢筆錄作成
    時，並無不當取供等情形，認為適合作為本案之證據，具有
    證據能力。
貳、實體部分：
甲、被告戊○○有罪部分：
一、訊據被告戊○○雖坦承有於上述時、地，騎乘向證人丁○○
    借車號為XYM —998 號之機車後，與一名真實姓名年籍不詳
    綽號「阿象」之男子共同竊取證人王安仕所有車號PP9 —03
    8 號之機車車牌，及行搶證人乙○○之皮包，並因乙○○拒
    不放手而拖行證人乙○○十數公尺後，因證人乙○○鬆手，
    而取得該皮包，及逃逸至路口時，因證人丙○○以以自己之
    車輛堵住機車，機車遭撞倒後，「阿象」向丙○○揮拳未果
    ，隨後由「阿象」撿起皮包一同逃匿等事實，然否認有何強
    盜犯行，辯稱：伊於行搶當時係騎乘機車之人，係由乘坐於
    後座之「阿象」下手行搶，且伊前面騎機車，對乙○○被拖
    行一事不知情云云。然查：
  (一)上述被告戊○○騎乘向證人高國鍾借車號為XYM —998 號之
    機車後，與「阿象」共同竊取證人王安仕所有車號PP9 —03
    8 號之機車車牌之事實，業據被告戊○○坦承不諱，核與證
    人王安仕之證述相符（高雄縣警察局鳳山分局鳳警刑移字第
    0920001651號案卷，以下簡稱警卷第16頁、92年度偵字第17
    348 號16頁），並有借車證正本1 份（本院92年度訴字第22
    12號卷77頁）、證人王安仕之贓物領據、及車籍作業系統─
    查詢認可資料2 紙附卷可稽（警卷19、25、26頁）。
  (二)被告戊○○與「阿象」騎乘改懸機車車牌機車後載被告戊○○，於上述時、地，行搶證人乙○○之皮包，並因乙○○拒
    不放手而拖行證人乙○○十數公尺後，因證人乙○○鬆手，
    而取得該皮包，逃逸至路口時，因證人丙○○以自己之車輛
    堵住機車，機車遭撞倒後，「阿象」向丙○○揮拳未果，隨
    後「阿象」撿起皮包與被告戊○○一同逃匿等事實，分據證
    人乙○○、丙○○先後於警詢、偵查、本院92年度訴字第
    2212 號 案件及本院審理中證述詳盡（見警卷6 至9 頁、12
    至15頁，92年度偵字第17348 號16至21頁、本院92年度訴字
    第2212 號 卷200 至207 頁、253 至260 頁，本院卷54至57
    頁，57至60頁），並有現場照片4 張、證人乙○○大東醫院
    診斷證明書在卷可證（警卷10、21、22頁）。
  (三)雖被告戊○○辯稱：伊非坐在機車後座，下手搶皮包之人云
    云，惟證人丙○○於警詢、偵查、本院92年度訴字第2212號
    案件及本院審理中證述：「當天開車路過現場，有二人騎乘
    機車，速度很快，有一婦人喊搶劫，…伊開車攔搶匪機車，
    二搶匪隨同機車倒地，伊下車抓搶匪，騎機車的搶匪回手要
    打我，我閃過，騎機車搶匪撿起掉在地上的皮包，與後座的
    搶匪一起逃跑，…」；「騎乘機車之人身材較為壯碩，後座
    之人身材瘦高等語」等語明確（警卷12至15頁，92年度偵字
    第17348 號16至21頁、本院92年度訴字第2212號卷253 至
    260 頁，本院卷58至59頁），並於本院審理中當庭指認被告
    戊○○並非在前座駕車並出拳毆打之人（本院卷58頁），且
    證人乙○○亦證稱：前面的人身材較胖，後面的人身材瘦等
    語（本院92年度訴字第2212號卷205 頁），參以被告戊○○
    身材較瘦之體型特徵，及被告戊○○自承機車倒地後後，僅
    在旁觀看，並未毆打證人丙○○之供述，堪認被告戊○○應
    係乘坐於後座下手行搶，並於被害人乙○○緊抓住皮包時，
    仍與「阿象」基於共同犯意聯絡，強行駛離機車，而拖行乙○○數十公尺之人，是被告戊○○辯稱：伊於行搶當時係騎
    乘機車之人，伊前面騎機車，對乙○○被拖行一事不知情云
    云，均為事後卸責之詞，不足採信。
二、被告戊○○與「阿象」竊取車號PP9 —038 號之機車車牌，
    核其此部分所為，係犯刑法第320 條第1 項竊盜罪。又被告
    戊○○與「阿象」基於為自己不法所有之犯意聯絡，趁被害
    人乙○○不備，後座之被告戊○○從旁強拉皮包，欲搶奪該
    皮包，因被害人警覺緊抓皮包不放，拉扯間，被告戊○○與
    「阿象」為強取皮包，被告戊○○強拉皮包，「阿象」仍強
    行行駛機車，而拖行被害人，對之施以強暴行為，致被害人
    受有手肘、膝蓋、臉頰多處擦傷及頭部腫脹等傷害，且因傷
    口疼痛無力抗拒而鬆手，致使被害人不能抗拒而強取該皮包
    逃逸，其已將搶奪犯意提昇為強盜之犯意，並實施強盜之行
    為甚明（最高法院92年度台上字第98號判決可資參照），核
    被告戊○○此部分所為，係犯刑法第328 條第1 項強盜罪。
    公訴人認應依刑法第325 條第1 項搶奪罪處斷，尚有未恰，
    然起訴事實相同，爰依法變更起訴法條。被告戊○○與「阿
    象」間，就上述竊盜及強盜犯行，有犯意聯絡行為分擔，均
    為共同正犯。被告戊○○與「阿象」，所犯上開竊盜及強盜
    罪間，有方法結果之牽連關係，應從一重論以刑法第328 條
    第1 項強盜罪。被告戊○○為自幼瘖啞之瘖啞人，為被告戊○○供述詳盡，並有被告戊○○之殘障手冊1 份在卷可證，
    爰依刑法第20條規定減輕其刑。審酌被告戊○○年輕力盛，
    為滿足私慾，夥同共犯，竊取機車車牌，對被害人乙○○施
    以強暴手段，強取皮包，造成被害人乙○○身心受創，嚴重
    影響社會治安，惟念其犯後坦承部分犯行之態度，且業與被
    害人乙○○達成和解，並給付賠償金額6 萬元，有收據、匯
    款單、及本院公務電話查詢單各1 份在卷可證（本院卷80頁
    110 、111 頁）等一切情狀，量處如主文所示之刑。又扣案
    安全帽1 頂，僅係供騎乘機車使用，尚難認與被告戊○○上
    開犯罪有何直接聯性，非供犯罪所用之物，爰不予宣告沒收
    。
乙、被告甲○○被訴竊盜及準強盜罪部分：
一、公訴意旨另略以：被告戊○○於民國92年8 月1 日上午7 時
    許，向友人高國鍾借車號為XYM —998 號之機車後，即與被
    告甲○○基於共同意圖為自己不法所有之犯意聯絡，於同日
    上午10時許，在高雄縣鳥松鄉○○路39號工廠外，共同竊取
    王安仕所有車號PP9 —038 號之機車車牌，並於同日上午11
    時許，行經高雄縣鳳山市鳳山國中旁之公車站時，由被告甲○○後載被告戊○○見趁被害人乙○○不及防備，由乘坐於
    後座之被告戊○○下手行搶，因被害人乙○○本能的抓住皮
    包不放，而二人明知被害人拉住皮包，機車如強行駛離，可
    能會致被害人身體受傷，卻仍不違反其二人本意，使遭機車
    拖行幾十公尺，並受有右膝、右下腿擦傷、左膝、左下腿擦
    傷、右前臂擦傷之傷害（傷害部分未經告訴，詳如後述）。
    嗣因被害人乙○○無法忍受疼痛放手後，此時前座之甲○○
    則加速逃逸，適有被害人丙○○駕車行經該處，因目睹乙○○遭搶，遂以自己之車輛堵住被告甲○○所騎乘之機車，而
    甲○○對下車之丙○○揮拳未果後，亦拾起乙○○皮包後逃
    逸無蹤，因認被告甲○○涉犯刑法第320 條第1 項竊盜罪、
    及第329 條準強盜罪嫌。
二、按犯罪事實應依證據認定之，無證據不得推定其犯罪事實；
    又不能證明被告犯罪或其行為不罰者，應諭知無罪之判決；
    刑事訴訟法第154 條、第301 條第1 項分別定有明文。又認
    定犯罪事實，所憑之證據，雖不以直接證據為限，間接證據
    亦包括在內，然無論直接或間接證據，其為訴訟上之證明，
    須於通常一般之人均不致於有所懷疑，而得確信其為真實之
    程度者，始得據之為有罪之認定，倘其證明尚未達到此一程
    度，而有合理懷疑之存在時，即無從為有罪之認定，此亦經
    最高法院著有76年台上字第4986號判例可資參照。
三、公訴人認被告甲○○涉犯第320 條第1 項竊盜罪、及第329
    條準強盜罪嫌，係以經警察採集現場遺留之扣案安全帽1 頂
    之指紋2 枚，經送內政部刑事警察局比對結果，發現與被告
    甲○○指紋相同為其論據。訊據被告甲○○對於上揭時地經
    警在扣案安全帽1 頂上採得之指紋2 枚送請鑑定結果與其左
    拇指指紋相符等情，並無異議，惟否認有上開竊盜、準強盜
    犯行，辯稱：92年8 月1 日當日因會錢的事到台北找學姐裘
    素華，曾遺失十餘頂安全帽，無法確定現場所遺留的安全帽
    是否是伊所有，亦不確定其上會有伊指紋原因，伊與被告戊○○已有二年沒有聯絡等語。經查：
  (一)證人丙○○因乙○○之呼救聲，以其車輛堵住二名搶匪所騎
    乘之機車，坐後座者即被告戊○○站在一旁，坐前座騎車者
    則對下車之丙○○揮拳未果後，夥同被告戊○○逃逸，而在
    現場遺留懸掛車號PP9 —038 號車牌之機車、車號XYM —
    998 號車牌1 面、深色安全帽1 頂等情，為證人丙○○、乙○○證述詳盡，並有深色安全帽1 頂扣案可證。而該遺留現
    場之深色安全帽1 頂，經高雄縣政府警察局鳳山分局警員採
    集帽緣指紋送請內政部警政署刑事警察局鑑驗結果，認與該
    局檔存被告甲○○指紋卡之左拇指指紋相符，此有高雄縣政
    府警察局鳳山分局刑案現場勘查採證紀錄報告表、高雄縣政
    府警察局92年12月23日高縣警刑鑑字第0920084585號函及內
    政部警政署刑事警察局92年12月9 日刑紋字第0920212859號
    鑑驗書各1 份附卷可查，依此在該安全帽上所採得之指紋2
    枚確屬被告甲○○所留，應無疑義。然此至多可證被告甲○○曾接觸該頂安全帽，尚難證明被告甲○○即本案騎乘機車
    前座行搶之人。
  (二)而扣案深色安全帽1 頂，雖經證人即被告戊○○於本院92年
    度訴字第2212號案件中證述：「現場遺留的安全帽是後座的
    人（阿象，亦為瘖啞人）戴的」，及並於偵查中供稱：「去
    載阿象時，阿象手上即拿有扣案安全帽」等語（偵卷34頁）
    ，然其於本院審理中供稱：「阿象不是甲○○，不知道阿象
    與甲○○是否認識」（本院卷28頁），且就該安全帽究竟係
    何歹徒所戴一節，證人丙○○證述：「前座騎車的歹徒沒有
    戴安全帽及口罩，另一位搶匪有沒有戴不知道，但現場安全
    帽不知是何人的」等語（本院卷58 頁）， 證人乙○○則證
    述：「後座歹徒所戴安全帽顏色與扣案安全帽相同，但無法
    指認扣案安全帽是何人所戴」（本院92年度訴字第2212號卷
    頁），則扣案安全帽究為被告戊○○所戴或如被告戊○○供
    述為共犯即前座歹徒所戴，實已有疑。又縱扣案安全帽確為
    另名前座歹徒所戴，然瘖啞人彼此間交友接觸頻繁，佐以碰
    觸物品後指紋可長期留存之特性，扣案安全帽因此留有被告
    甲○○指紋，並非絕無可能，是被告甲○○縱無法說明其何
    以會留下指紋於安全帽上，亦不能執此推斷該安全帽為被告
    甲○○所有，或認定被告戊○○所供述之共犯「阿象」即為
    被告甲○○。
  (三)再證人丙○○證述：「我用車子攔下搶匪二人後，其中前座
    騎車者有揮拳要打我，但沒有打到，當時與該前座者距離僅
    約一個手臂，我有與機車前座者面對面接觸」等語明確（警
    卷12至15頁，92年度偵字第17348 號16至21頁、本院92年度
    訴字第2212號卷253 至260 頁，本院卷58至59頁），並於本
    院審理中指認該前座騎車者並非被告甲○○（見本院卷58頁
    ）。而證人乙○○則證稱：「前座的行為人我沒有看清楚，
    但機車倒下一剎那我有看到前座的搶匪背影。」，並指認被
    告甲○○背影、身材比較不像前座之人（本院卷57頁），證
    人丙○○既曾與前座歹徒正面近距離相對，佐以證人丙○○
    於警詢、偵查、本院審理中均因未清楚看見對後座之人而表
    示無法指認之態度，顯見其指認應非任意指認，且被告戊○○亦一再供述「阿象」並非被告甲○○，是證人丙○○、乙○○指認被告甲○○並非前座之人，應屬可信。
  (四)被告甲○○辯稱：很久沒有與戊○○、丁○○聯絡，且92年
    8 月1 日當時人在台北與學姐裘素華談會錢之事等語，而證
    人裘素華於偵查中亦證稱：「案發當日，被告甲○○因為會
    錢的事到台北找我，因為每月接近月底時，被告甲○○與我
    就會因會錢關係連繫，有時他到台北找我，有時我到台南找
    他並，因而印象深刻」等語（偵卷34頁），並有合會會單一
    份為證（本院卷35頁）。至證人丁○○雖曾警詢中供稱：（
    92 年）8月4 日時，伊經由借車朋友（指被告戊○○）的一
    名「毛」姓朋友轉告，伊機車在鳳山市發生車禍等情，然證
    人丁○○已證稱該毛姓友人並非被告甲○○等語明確（本院
    卷64頁），自無從單憑藉一姓氏認定被告甲○○即為與被告
    戊○○共犯之前座之人「阿象」。
四、綜上，公訴人所提在安全帽上採到被告甲○○指紋2 枚，並
    無法證明被告甲○○確為與被告戊○○共犯之前座歹徒「阿
    象」，亦無確切事證證明被告甲○○確有公訴人所指之竊盜
    車牌，及下手行搶乙○○，強行拖行，並對丙○○揮拳之犯
    行。此外，本院復查無其他積極證據足認被告甲○○有何公
    訴人所指犯行，揆諸前開說明，既不能證明被告甲○○確有
    上開公訴人所指竊盜及準強盜之犯罪，依法自應為被告甲○○無罪之諭知。
丙、被告戊○○、甲○○被訴傷害部分：
    公訴意旨另以：被告戊○○與甲○○，於上述時、地，趁被
    害人乙○○一人不及防備之際，由乘坐於後座之戊○○下手
    行搶，因被害人乙○○抓住皮包不放，明知被害人乙○○拉
    住皮包，機車如強行駛離，可能會致被害人乙○○身體受傷
    ，卻仍不違反其二人本意，使乙○○遭機車拖行並受有右膝
    、右下腿擦傷、左膝、左下腿擦傷、右前臂擦傷之傷害，因
    認被告戊○○、甲○○另涉犯刑法第277 條第1 項傷害罪嫌
    。按告訴乃論之罪，未經告訴，法院應諭知不受理之判決，
    刑事訴訟法第303 條第3 款定有明文。本件被告戊○○、甲○○經檢察官起訴認涉犯上開刑法第277 條第1 項之傷害罪
    嫌，依刑法第287 條前段之規定，須告訴乃論，然經查被害
    人乙○○自92年8 月1 日、92年8 月17日警詢、92年8 月27
    日偵查、至93年年3 月10日本院92年度訴字第2212號案審理
    中及本院審理中，均未曾表示就傷害部分訴追之意思，此有
    被害人乙○○上開二次警詢、偵查、本院92年度訴字第2212
    號案審理筆錄及本院審理筆錄可考，被告戊○○、甲○○被
    訴傷害罪部分，未經被害人乙○○告訴，參諸前開說明，自
    應就被告甲○○部分依法諭知不受理之判決，至被告戊○○
    部分，原應為不受理之諭知，然因公訴人認此部分與上開被
    告戊○○論罪科刑部分，有牽連犯之裁判上一罪關係，故不
    另為不受理之諭知。
四、至彰化地方法院檢察署94年度偵字第1981號移送併辦意旨略
    以：被告戊○○於94年3 月8 日中午12時10分，在彰化縣永
    靖鄉○○村○○路58號，徒手扳開車牌KTQ —515 號機車之
    置物箱，竊取皮包1 個得手，認被告戊○○涉犯竊盜罪嫌且
    與本案有連續犯之裁判上一罪關係等語。然刑法上之連續犯
    ，必須基於一個概括之犯意，連續數行為而犯同一罪名，始
    能成立，如果每次犯罪係各別起意，縱令所犯罪名相同，亦
    不得以連續犯（最高法院59年台上字第2458號判例可資參照
    ），本案竊盜時間為92年8 月1 日，與上開併案之案發時間
    94 年3月8 日相隔一年半之久，且被告戊○○於本院審理中
    供稱：其於92年8 月1 日竊取車牌後，即未再竊盜，後於94
    年3 月8 日因偶見被害人放至皮包至置物箱內始臨時起意竊
    盜等語明確（本院卷28頁），堪認被告係另行起意竊盜，自
    無連續犯之裁判上一罪關係，應退由檢察官另行處理。
據上論斷，應依刑事訴訟法第299 條第1 項前段、第301 條第1
項、第303 條第3 款、第300 條，刑法第28條、第320 條第1 項
、第328條第1項、第55條，判決如主文。
本案經檢察官陳怡利到庭執行職務。
中　　華　　民　　國　　94　　年　　8 　　月　　9 　　日
                  刑事第十六庭  審判長法　官  施柏宏
                                      法　官  洪能超
                                      法  官  陳億芳
以上正本證明與原本無異。
如不服本判決，應於收受送達後10日內向本院提出上訴書狀。
中　　華　　民　　國　　94　　年　　8 　　月　　10　　日
　　　　　　　　　　　 　　　　       書記官  林國龍
中華民國刑法第328條
意圖為自己或第三人不法之所有，以強暴、脅迫、藥劑、催眠術
或他法，至使不能抗拒，而取他人之物或使其交付者，為強盜罪
，處5 年以上有期徒刑。
以前項方法得財產上不法之利益或使第三人得之者，亦同。
犯強盜罪因而致人於死者，處死刑、無期徒刑或 10 年以上有期
徒刑；致重傷者，處無期徒刑或 7 年以上有期徒刑。
第 1 項及第 2 項之未遂犯罰之。
預備犯強盜罪者，處 1 年以下有期徒刑、拘役或 3 千元以下罰
金。
